【裁判字號】    98,訴,2087
【裁判日期】    990127
【裁判案由】    違反毒品危害防制條例
【裁判全文】
臺灣彰化地方法院刑事判決              98年度訴字第2087號
公  訴  人  臺灣彰化地方法院檢察署檢察官
被      告  甲○○
上列被告因違反毒品危害防制條例條例，經檢察官提起公訴（98
年度毒偵字第2522號），被告於準備程序進行中，就被訴事實為
有罪之陳述，經本院合議庭裁定由受命法官獨任進行簡式審判程
序，判決如下：
    主  文
甲○○施用第一級毒品，累犯，處有期徒刑肆月，如易科罰金以
新臺幣壹仟元折算壹日。
    犯罪事實及理由
壹、程序事項：
    本件經被告於準備程序期日為有罪之陳述，經受命法官告知
    簡式審判程序之旨，並聽取當事人之意見後，本院認無不得
    或不宜改依簡式審判程序進行之處，爰依刑事訴訟法第273
    條之1 第1 項，裁定由受命法官獨任進行簡式審判程序，則
    依據刑事訴訟法第273 條之2 、同法第159 條第2 項之規定
    ，不適用傳聞法則有關限制證據能力之相關規定；並得依同
    法第310 條之2 之準用同法第454 條之規定製作略式判決書
    ，依法僅需記載犯罪事實、證據名稱及應適用之法條，並得
    以簡略方式為之，合先敘明。
貳、實體事項：
一、構成犯罪事實：
    甲○○前於民國96年間因施用第一級毒品案件，經本院以96
    年度訴字第849 號判決有期徒刑8 月（共2 罪）確定，合併
    定應執行刑有期徒刑11月確定，嗣經減刑為有期徒刑4 月（
    共2 月）並定應執行有期徒刑5 月15日確定，於97年5 月17
    日甫執行完畢。而其前因施用毒品案件，經本院裁定送強制
    戒治，於91年10月11日停止戒治付保護管束，92年2 月7 日
    期滿未經撤銷，視為執行完畢，由臺灣彰化地方法院檢察署
    檢察官以92年度戒毒偵字第130 、131 、132 、133 號為不
    起訴處分確定。復於強制戒治執行完畢釋放後5 年內施用毒
    品，經本院於95年11月16日以95年度訴字第1684號判處有期
    徒刑8 月（共2 罪），合併應執行有期徒刑10月確定，及於
    96年3 月12日經本院以96年度斗簡字第37號判決有期徒刑4
    月確定，上開2 案經合併定其應執行有期徒刑1 年2 月，經
    減刑條例減為應執行有期徒刑7 月（96年7 月30日因徒刑易
    科執行完畢）。猶不知悔改，復基於施用第一級毒品海洛因
    之犯意，於98年9 月18日上午10時許，在彰化縣田尾鄉○○
    村○○路○ 段462 號房間內，以將第一級毒品海洛因摻水置
    入針筒注射手臂之方式，施用第一級毒品海洛因1 次。嗣於
    98年9 月20日上午8 時50分許，在彰化縣北斗鎮○○里○○
    路○ 段166 號前為警盤查，經其同意採集尿液檢驗，結果呈
    毒品可待因、嗎啡陽性反應，因而查悉上情。
二、認定犯罪事實所憑之證據名稱：
  (一)採尿同意書、應受尿液採驗人尿液檢體採集送驗紀錄表（檢
    體編號：JＺ00000000000 號、採尿時間98年9 月20日）：足
    知送驗尿液為被告甲○○所親自排放。
  (二)詮昕科技股份有限公司98年10月8 日濫用藥物尿液檢驗報告
    （原樣編號：JＺ00000000000 號、報告編號：00000000號）
    ：檢出有可待因、嗎啡陽性反應（可待因檢出濃度為25448n
    g/ml、嗎啡檢出濃度為346227ng/ml）。
  (三)查獲時現場照片4 張。
  (四)臺灣高等法院被告前案紀錄表、刑案資料查註紀錄表、全國
    施用毒品案件紀錄表、受觀察勒戒人毒品及前科紀錄簡列表
    、矯正簡表。
  (五)被告甲○○之自白。
  (六)不再送觀察勒戒之理由：
    按海洛因為毒品危害防制條例第2 條第2 項第1 款所稱之第
    一級毒品，不得施用、持有。次按毒品危害防制條例於92年
    7 月9 日修正公布，自93年1 月9 日施行，其中第20條、第
    23條將施用毒品之刑事處遇程序，區分為「初犯」及「5 年
    內再犯」、「5 年後再犯」。依其立法理由之說明：「初犯
    」，經觀察、勒戒或強制戒治後，應為不起訴處分或不付審
    理之裁定；經觀察、勒戒或強制戒治執行完畢釋放後，「5
    年內再犯」者，因其再犯率甚高，原實施之觀察、勒戒及強
    制戒治既已無法收其實效，爰依法追訴或裁定交付審理。至
    於經觀察、勒戒或強制戒治執行完畢釋放後，「5 年後再犯
    」者，前所實施之觀察、勒戒或強制戒治已足以遮斷其施用
    毒品之毒癮，為期自新及協助其斷除毒癮，仍適用「初犯」
    規定，先經觀察、勒戒或強制戒治之程序。從而依修正後之
    規定，僅限於「初犯」及「5 年後再犯」二種情形，始應先
    經觀察、勒戒或強制戒治程序。倘被告於5 年內已再犯，經
    依法追訴處罰，縱其第三次（或第三次以上）再度施用毒品
    之時間，在初犯經觀察、勒戒或強制戒治執行完畢釋放5 年
    以後，已不合於「5 年後再犯」之規定，且因已於「5 年內
    再犯」，顯見其再犯率甚高，原實施觀察、勒戒或強制戒治
    ，已無法收其實效，即應依該條例第10條處罰。至於第三次
    （或第三次以上）施用毒品之時間，是否宜有期間限制？以
    多久為適宜？則分屬刑事政策、專門醫學之範圍，非審判機
    關所能決定，有待循立法途徑解決（最高法院98年度臺非字
    第252 號、97年度臺非字第540 號、95年度臺非字第59、65
    號判決，及最高法院97年9 月9 日97年度第5 次刑事庭會議
    決議參照）。本件被告前因施用毒品案件，經本院裁定送強
    制戒治，於91年10月11日停止戒治付保護管束，於92年2 月
    7 日期滿未經撤銷，視為執行完畢，由臺灣彰化地方法院檢
    察署檢察官以92年度戒毒偵字第130 、131 、132 、133 號
    為不起訴處分確定，復於強制戒治執行完畢釋放後5 年內施
    用毒品，經本院於95年11月16日以95年度訴字第1684號判處
    有期徒刑8 月（共2 罪），合併應執行有期徒刑10月確定，
    及於96年3 月12日經本院以96年度斗簡字第37號判決有期徒
    刑4 月確定，上開2 案經合併定其應執行有期徒刑1 年2 月
    ，經減刑條例減為應執行有期徒刑7 月（96年7 月30日因徒
    刑易科執行完畢），有卷附臺灣高等法院被告前案紀錄表可
    查，揆諸前開最高法院判決及決議，因被告於91年間之強制
    戒治執行完畢釋放後5 年內，業有施用毒品之行為，則本次
    被告於98年9 月18日再次施用毒品之犯行，即與5 年後再犯
    之情形有別，自應逕行起訴。
三、論罪科刑之理由：
  (一)按海洛因為毒品危害防制條例第2 條第2 項第1 款所定之第
    一級毒品，不得非法持有、施用。核被告甲○○所為，係犯
    毒品危害防制條例第10條第1 項之施用第一級毒品罪。
  (二)被告施用毒品而持有海洛因之行為，為施用之高度行為所吸
    收，不另論罪。
  (三)查被告前96年間因施用第一級毒品案件，經本院以96年度訴
    字第849 號判決有期徒刑8 月（共2 罪）確定，合併定應執
    行刑有期徒刑11月確定，嗣經減刑為有期徒刑4 月（共2 月
    ）並定應執行有期徒刑5 月15日確定，於97年5 月17日甫執
    行完畢，有臺灣高等法院被告前案紀錄表1 件在卷可參，其
    於5 年內故意再犯本件有期徒刑以上之罪，為累犯，應依刑
    法第47條第1 項之規定，加重其刑。
  (四)另按刑法第59條規定犯罪情狀可憫恕者，得酌量減輕其刑，
    固為法院依法得自由裁量之事項，然非漫無限制，必須犯罪
    另有特殊之原因與環境，在客觀上足以引起一般同情，認為
    即予宣告法定低度刑期尤嫌過重者，始有其適用。是為此項
    裁量減刑時，必須就被告全部犯罪情狀予以審酌在客觀上是
    否有足以引起社會上一般人之同情，而可憫恕之情形，始稱
    適法（最高法院88年度臺上字第6683號判決要旨參照）。而
    本案被告雖前有多次之施用毒品前科，惟其自97年5 月18日
    出獄後，即於97年6 月5 日在衛生署彰化醫院接受美沙酮治
    療，有衛生署彰化醫院診斷證明書可參（見本院卷第33頁）
    ，且其迄本件98年9 月18日之施用毒品時間，已逾1 年未有
    任何施用毒品紀錄，顯見被告有戒除毒癮之決心，卻因妻子
    化療施作，一時想不開再度施用毒品，及其配偶確因子宮頸
    癌第二期自98年2 月起接受放射線及化學治療（見行政衛生
    署彰化醫院診斷證明書），而家中同居者尚有已高齡77年歲
    之母親（22年次，見被告提呈之戶籍謄本），被告又為中度
    肢體障礙者，亦有中華民國身心障礙手冊足參，本院認被告
    此次之施用毒品行為，在客觀上尚非不可憫恕，基於衡平原
    則，認為處以法定最輕刑度尤嫌過重，並依刑法第59條之規
    定，酌減其刑，且依法先加後減之。
  (五)爰審酌被告為國小畢業、智識程度不高，有種花園藝專長，
    僅因98年間妻子為化療施作，心情不佳，而再度施用毒品，
    ，及前有多次毒品前科，再犯本件施用毒品之罪，亟待矯治
    ，其施用毒品係屬自戕行為並未損害他人，暨其於犯罪後已
    深知悔悟並坦承犯行，同時考量施用毒品之戒癮性不高，極
    易一再施用等一切情狀，量處如主文所示之刑，並諭知易科
    罰金之折算標準。至於檢察官求處有期徒刑10月，本院審酌
    上情，認稍嫌過重，附此敘明。
四、應適用之法律：
  (一)刑事訴訟法第273 條之1 第1 項、第299 條第1 項前段、第
    310 條之2 、第454 條第1 項。
  (二)毒品危害防制條例第10條第1 項，刑法第11條前段、第47條
    第1 項、第59條，第41條第1 項前段。
本案經檢察官葉建成到庭執行職務。
中    華    民    國    99    年    1     月    27    日
                  刑事第五庭    法  官  李淑惠
以上正本證明與原本無異。
如不服本判決應於收受判決後10日內向本院提出上訴書狀，並
應敘述具體理由。其未敘述上訴理由者，應於上訴期間屆滿後
20日內向本院補提理由書(均須按他造當事人之人數附繕本)
「切勿逕送上級法院」。
中    華    民    國    99    年    1     月    27    日
                                書記官  張清秀
附錄論罪科刑法條全文
毒品危害防制條例第10條
施用第一級毒品者，處 6 月以上 5 年以下有期徒刑。
施用第二級毒品者，處 3 年以下有期徒刑。

司法院資訊處製作；財團法人民間司法改革基金會備份。
